臺灣高等法院刑事判決　　　　　　　　99年度上訴字第3685號
上　訴　人
即　被　告　葛利益
選任辯護人　郭承昌律師
上　訴　人
即　被　告　黃正和
選任辯護人　陳孟彥律師
　　　　　　陳志律師
　　　　　　黃曼瑤律師
上列上訴人等因毒品危害防制條例等案件，不服臺灣桃園地方法
院97年度訴字第1242號、98年度訴字第999號，中華民國99年7月
28 日第一審判決（起訴及追加案號： 臺灣桃園地方法院檢察署
97年度偵字第22877、23234號），提起上訴，本院判決如下：
    主  文
原判決撤銷。
葛利益、黃正和共同運輸第四級毒品，各處有期徒刑參年拾月。
扣案如附表編號1、2所示之第四級毒品鹽酸羥亞胺、附表編號3
至6所示之物均沒收。
    事  實
一、葛利益與黃正和任職於東森房屋，二人曾因房屋仲介有同事
    之誼。葛利益、黃正和均明知鹽酸羥亞胺（ Hydroxylimine
    ‧HCl ）為第三級毒品愷他命之先驅原料，屬毒品危害防制
    條例所定之第四級毒品，未經主管機關許可，不得非法運輸
    ；且係行政院依懲治走私條例第2條第3款規定公告「管制物
    品項目及其數額」甲項第4 款之管制進出口物品，未經許可
    ，不得私運進口。竟與東森房屋業務員許益寧（未據起訴。
    另於民國98年11月間因運輸、私運鹽酸羥亞胺等毒品進口，
    經臺灣桃園地方法院99年度訴字第285號判決判處有期徒刑3
    年8月，經本院以99年度上訴字第4332 號判決駁回上訴，嗣
    已確定）、自稱「JACK」（真實姓名年籍不詳，下稱「JACK
    」）及佯為「方聖偉」及「賴致彤」之A 男（真實姓名年籍
    不詳，下稱A 男）等成年男子共組運毒集團，基於共同運輸
    及私運第四級毒品鹽酸羥亞胺進口之犯意聯絡，為順利以航
    空快遞之方式自大陸地區經由菲律賓，運輸、私運鹽酸羥亞
    胺進口，規劃先在台租賃房屋作為收取快遞貨物地點，以避
    人耳目，乃由許益寧帶同佯為「賴致彤」之成年男子A 男，
    持用變造之「賴致彤」身分證，向代理屋主蔡維杰之臺灣房
    屋林口店總經理綦建臺承租蔡維杰所有位於桃園縣龜山鄉○
    ○○街6巷23號房屋，並以「賴致彤」名義簽立租賃契約書(
    行使變造國民身分證及偽造私文書部分，均未據起訴 )，約
    定租賃期間為民國97年9月27日至98年9月26日，A 男並佯以
    「賴致彤」名義於租賃契約填寫門號0000000000號行動電話
    為聯絡電話；嗣租賃該屋後數日，許益寧即帶同黃正和至上
    址租賃房屋察看，並以該屋漏雨、破舊為由，向綦建臺要求
    自房租中扣抵整修費用。嗣97年10月27 日，租賃甫滿1月，
    綦建臺為催繳下月房租而撥打租賃契約上填載之門號000000
    0000號行動電話，因該電話已停用，綦建臺乃去電詢問東森
    房屋業務員許益寧，經許益寧告以承租人「賴致彤」已更換
    新門號0000000000號，綦建臺遂劃去租賃契約上原載之0000
    000000門號，另註記新聯絡門號0000000000號，且在旁附註
    「許先生0000000000」（即許益寧聯絡電話），並撥打門號
    0000000000號行動電話向自稱「賴致彤」A男催繳房租，A男
    表示次日會將房租交由許益寧處理，翌日（97年10月28 日）
    許益寧果親自將房租送至台灣房屋林口店。上開運毒集團復
    安排東森房屋人員葛利益帶同佯為「方聖偉」之成年男子 A
    男（與上開自稱「賴致彤」之人為同一人），持變造之「方
    聖偉」身分證，向屋主戴豪成承租位於臺北縣五股鄉○○村
    ○○路52巷5號房屋，並以「方聖偉」名義簽立租賃契約書(
    行使變造國民身份證及偽造私文書部分，均未據起訴 )，約
    定租賃期間為97年10月10日至98年10月10日，A 男並佯以「
    方聖偉」名義留下門號0000000000號行動電話作為聯絡之用
    ，且當場給付該月租金，戴豪成亦將房屋鑰匙交予A 男。上
    開運毒集團成員租得前述2 址房屋，將之置於實力支配下後
    ，即以該等房屋所在地作為運輸、私運鹽酸羥亞胺進口之快
    遞包裹收件地址，以掩人耳目。運毒集團成員將上開2 租屋
    處地址告知大陸地區運毒成員「JACK」後，隨即由「JACK」
    在中國大陸將如附表編號1所示之鹽酸羥亞胺以如附表編號3
    所示之不透明鋁箔袋包裝成50袋，以每箱25包方式分置於如
    附表編號4所示之2個紙箱內（以下稱包裹 A）；將如附表編
    號2所示之鹽酸羥亞胺以如附表編號5所示之不透明鋁箔袋包
    裝成51袋，以每箱25、26包方式，分置於如附表編號6 所示
    之2個紙箱內（以下稱包裹B），並分為包裹A、B等2 件貨物
    ，由「JACK」於97年10月23日在中國大陸上海市委託不知情
    之美商聯邦快遞公司，以航空快遞方式，自中國大陸經菲律
    賓運輸、私運上開夾藏之鹽酸羥亞胺進口，並以相同之主提
    單號碼00 0-00000000寄送包裹A、B，包裹A（嗣推由葛利益
    出面簽收）之分提單號碼為000000000000，其上載明收件人
    姓名：「方聖偉」，收件地址：「臺北縣五股鄉○○村○○
    路52巷5號」，聯絡電話：「0000000000」；包裹B（嗣推由
    黃正和出面簽收）之分提單號碼為000000000000，其上載明
    收件人姓名：「賴致彤」，收件地址：「桃園縣龜山鄉○○
    ○街6巷23號」，聯絡電話：「0000000000」。上開包裹2件
    於同年10月27日運抵桃園機場聯邦快遞進口專區，經財政部
    台北關稅局人員以X 光檢查時發覺有異，會同內政部警政署
    航空警察局安全檢查隊人員拆封後，發現上開不透明鋁箔袋
    夾藏附表編號1、2所示之鹽酸羥亞胺。
二、葛利益、黃正和均明知運毒集團成員承租上址房屋係作為收
    受運輸、私運毒品進口之收貨地址，竟仍依指示，於97年10
    月28日上午分別前往包裹A、B之送貨地址，葛利益並持佯為
    「方聖偉」之A男所提供如附表編號7所示之門號0000000000
    號等行動電話3支，至包裹A收件地址等候。內政部警政署航
    空警察局為查緝犯罪，乃由警員呂錦江喬裝快遞送貨人員，
    於同年10月28日上午10時35分許， 撥打包裹A提單上所載之
    收件人門號0000000000號電話，通知貨已送到，經葛利益接
    聽應允，快遞貨車即駛近收件地址，葛利益上前並於簽單上
    簽寫「方，葛代」，簽收包裹A後， 旋為埋伏員警當場逮捕
    ， 並扣得如附表編號1、3、4所示之鹽酸羥亞胺與其外包裝
    及附表編號7所示行動電話3支。 另包裹B則由警員陳志鵬喬
    裝快遞送貨人員， 於同日上午至包裹B提單所載收貨地點附
    近，因警員撥打包裹B提單上所載之門號0000000000 號電話
    未果，在場埋伏之警員陳金樑又見黃正和到場後未入屋，且
    於屋前附近張望等候，乃於同日上午10時45分許，由警員陳
    志鵬將快遞貨車駛近收件地址，並未敲門或按門鈴，黃正和
    即上前表示欲簽收包裹 B，並於簽單上簽寫「黃代」以示簽
    收，且完納貨物稅新臺幣（下同）671 元後，即為埋伏員警
    當場逮捕。
三、案經內政部警政署航空警察局移送臺灣桃園地方法院檢察署
    檢察官偵查起訴暨追加起訴。
    理  由
壹、證據能力方面：
一、上訴人即被告葛利益、黃正和關於本案之供述，並無出於強
    暴、脅迫、利誘、詐欺、疲勞訊問、違法羈押或其他不正方
    法之情形，亦未違反法定障礙事由經過期間不得訊問或告知
    義務之規定，依刑事訴訟法第156條第1項、第158條之2規定
    ，應認有證據能力。
二、按被告以外之人於審判外之言詞或書面陳述，除法律有規定
    者外，不得作為證據；又被告以外之人於審判外之陳述，雖
    不符合同法第159 條之1 至第159 條之4 之規定，但經當事
    人於審判程序同意作為證據，法院審酌該言詞陳述或書面陳
    述作成時之情況，認為適當者，亦得為證據。當事人、代理
    人或辯護人於法院調查證據時，知有第159 條第1 項不得為
    證據之情形，而未於言詞辯論終結前聲明異議者，視為有前
    項之同意，刑事訴訟法第159 條第1 項及第159 條之5 分別
    定有明文。查本判決所援引之被告以外之人於審判外之陳述
    （包含書面陳述），雖屬傳聞證據，惟當事人與辯護人於本
    院審理期日對於本判決所援引下列證據之證據能力均表示無
    意見，而不予爭執（見本院一卷第79頁背面至89頁背面），
    經審酌上開證據資料製作時之情況，尚無違法不當之瑕疵，
    認為以之作為證據應屬適當，揆諸前開說明，依刑事訴訟法
    第159條之5規定，因認該等證據均有證據能力。
三、鑑定之經過及其結果，應命鑑定人以言詞或書面報告；法院
    或檢察官得囑託醫院、學校或其他相當之機關、團體為鑑定
    ，或審查他人之鑑定，並準用前開規定， 刑事訴訟法第206
    條第1項、第208條第1 項前段定有明文。查本判決引用之鑑
    定報告（詳後述），分別為檢察官指揮司法警察囑託鑑定機
    關執行鑑定職務出具之書面鑑定報告（法務部92年9 月1 日
    法檢字第0920035083號函示要旨參照），或法院囑託機關出
    具之書面鑑定報告， 依刑事訴訟法第159條之立法意旨及同
    法第206條規定， 得為證據。被告葛利益、黃正和之選任辯
    護人雖辯以：扣案如附表編號1、2所示內容物既經員警擅自
    分裝送鑑，已無法確認受鑑物是否係原扣案之包裹內容物，
    故該分裝後之鑑定報告無證據能力云云（見本院一卷第84頁
    背面，被告黃正和之選任辯護人於原審則表示不爭執附表編
    號2所示扣案物品鑑定報告之證據能力，見98年度訴字第999
    號卷「下稱原審二卷」第43頁背面）；然按基於人力、時效
    、鑑定資源之考量，國際間有關毒品證物之取樣鑑定，實務
    上大多採行抽樣鑑定方式，而內政部警政署刑事警察局參酌
    歐洲刑事科學機構聯盟所訂「毒品之代表性抽樣準則」後，
    遵循其「抽樣代表性」之精神及相關法則，同時配合國內司
    法案件偵審時效需求與考量有限人力、資源等狀況，訂定受
    理毒品鑑定案之抽樣準則如下：(一)同案同一毒品持有人之同
    顏色、同型態毒品，無論其包數重量多寡，均就單包（瓶、
    罐）抽樣一次進行鑑定；不同顏色、型態毒品，則分類後，
    依類型個別進行單包（瓶、罐）之單次抽樣鑑定；同案不同
    毒品持有人，則依人別再依不同類型進行單包（瓶、罐）之
    單次抽樣鑑定。(二)前項單次抽樣鑑定結果，倘未檢出毒品成
    分，若屬藥錠、膠囊型態者，則不再繼續抽驗，若屬粉末、
    結晶型態者，則全部鑑定各包（瓶、罐）證物，此有內政部
    警政署98年1 月13日刑鑑字第0980005114號函在卷可按（見
    本院一卷第103 頁）；且附表編號1 、2 所示鹽酸羥亞胺，
    確係員警為送驗之便，將原扣案之鋁箔袋包裝50包（包裹 A
    ）、51包（包裹B ）各以證物專用袋分裝為10包等情，業據
    證人即承辦員警潘榮慶、呂錦江於原審證述明確（見原審一
    卷第194 、229 頁背面、230 頁）， 堪信扣案之包裹A 、B
    之內容物確係因鑑定之便，而改以專用證物袋各分裝為10包
    （即附表編號1、2所示），其內容物未有更異。被告葛利益
    之選任辯護人於原審及本院、被告黃正和之選任辯護人於本
    院空言主張：附表編號1、2所示之鹽酸羥亞胺已非原扣案包
    裹A、B之內容物云云，顯無可採，不足以此否定相關鹽酸羥
    亞胺鑑定報告之證據能力，附此說明。
四、其餘本件認定事實所引用之卷內所有卷證資料（包含文書證
    據、物證等證據）之證據能力，均據當事人與辯護人於本院
    表示無意見而不予爭執，且無證據證明係公務員違背法定程
    序所取得；又卷內之各項文書證據， 亦無刑事訴訟法第159
    條之4 第1 款、第2 款顯有不可信而不得作為證據之情形，
    均認有證據能力。
貳、實體方面：
一、訊據被告葛利益、黃正和固坦承分別於前揭時地收受上開包
    裹之事實，惟均矢口否認有何運輸、私運第四級毒品進口之
    犯意，被告葛利益辯稱：其係受客戶「方聖偉」之託前往領
    取快遞貨品，「方聖偉」在其前往收貨前1天， 曾交付附表
    編號7所示之行動電話3支，要其翌日上午10時至御史路上址
    收貨地點簽收貨物，其為服務客戶始前往， 不知包裹A內是
    第四級毒品云云，被告葛利益之選任辯護人另辯以：被告葛
    利益代領之包裹A 外箱記載有英文之水楊酸字樣，因而誤認
    代領之貨品係水楊酸，不知內容物含有毒品成分，故被告葛
    利益係不知情之被利用者，為運毒集團之代罪羔羊云云。被
    告黃正和辯稱：其係受同事許益寧的客戶「賴致彤」之託，
    前往上址房屋修繕並估價，且係為了服務顧客而幫忙代收物
    品，不知包裹B內容物為毒品，「賴致彤」於收貨前1天請他
    同事拿房屋鑰匙給其，表示次日若遇快遞人員送貨，請其幫
    忙代收貨物云云；被告黃正和之選任辯護人另辯以：「賴致
    彤」係許益寧之客戶， 包裹B收件地址即上址龜山鄉○○○
    街房屋係許益寧帶同「賴致彤」出面承租、簽約，被告黃正
    和僅單純受託代為簽收包裹B， 代為繳納關稅後亦取收據，
    以便向「賴致彤」請款，是被運輸集團利用而不知情之代收
    貨物者，並非運毒集團之成員云云。惟查：
（一） 被告葛利益於上開時地領受如附表編號1所示之褐色粉末
      ， 原以不透明鋁箔袋包裝50包，分裝在2個紙箱內，被告
      黃正和於上開時地具領之如附表編號2 所示褐色粉末，原
      以不透明鋁箔袋包裝51包，分裝在2 個紙箱內，此有卷附
      蒐證照片張在卷可參（附表編號1部分見97年偵字第22877
      號卷「下稱偵查一卷」第21至24 頁；附表編號2部分見97
      年度偵字第23234號卷「下稱偵查二卷」第22至25 頁），
      員警為送鑑之故，將附表編號1所示50包鋁箔袋、附表2所
      示51包鋁箔袋內含之褐色粉末，各以專用證物袋分裝為10
      包等情，業據證人即查獲員警潘榮慶、呂錦江於原審證述
      明確（見原審一卷第194、229頁反面、230 頁）。且附表
      編號1 所示之褐色粉末，經檢察官指揮司法警察送交機關
      鑑定，經內政部警政署刑事警察局編號為A1至 A10，隨機
      抽取A1以氣相層析／質譜分析法及核磁共振分析法鑑定結
      果，檢出第四級毒品鹽酸羥亞胺成分，純度約81 %，包裝
      塑膠袋總重約270公克，此有內政部警政署97年11月26 日
      刑鑑字第0970172128號鑑定書在卷可按（見偵查一卷第67
      頁）。嗣原審依被告葛利益選任辯護人聲請，將其餘9 包
      毒品併行送驗（見原審一卷第33頁），經行政院衛生署管
      制藥品管理局分別自10 包檢體中各取樣A1至A10，均檢出
      鹽酸羥亞胺（Hydroxylimine）成分，驗餘總毛重約48168
      公克（含證物封箋），此有行政院衛生署管制藥品管理局
      98年4月30日管檢字第0980003904 號鑑定書、內政部警政
      署刑事警察局98年10月20日刑鑑字第0980142299號函及附
      件可憑（見原審一卷第174至176、241、242頁），足見被
      告葛利益欲領收之上開包裹A 內之褐色粉末，確含第四級
      毒品鹽酸羥亞胺成分。至憲兵司令部刑事鑑識中心就附表
      編號1 所示之粉末鑑定結果，雖檢出愷他命成分（見原審
      一卷第169 頁），然此經衛生署管制藥品管理局就可能之
      原因函稱：依學術論文之記載，以氣相層析質譜分析鹽酸
      羥亞胺時，可能會因為分析之高溫，造成鹽酸羥亞胺轉變
      成愷他命等語甚詳，有該局98年4月17日管檢字第0980003
      805號函可參（見原審一卷第204 頁），故附表編號1所示
      之物含第四級毒品鹽酸羥亞胺成分，應堪認定。又附表編
      號2 所示之褐色粉末，經司法警察為鑑定之便以專用證物
      袋，分裝為10包，並依檢察官指揮囑託機關鑑定，經內政
      部警政署刑事警察局予以編號A1至A10，隨機抽取 A3、A5
      、A8鑑定結果，認附表編號2 所示粉末確含第四級毒品鹽
      酸羥亞胺成分，純度介於85至86%間，此有該局97年12月3
      日刑鑑字第0970172127號鑑定書可憑（見偵查二卷第53頁
      ），且為被告黃正和及其選任辯護人於原審所不爭（見原
      審二卷第43頁背面），足認被告黃正和於上開時地領收之
      包裹B之內容物確含第四級毒品鹽酸羥亞胺成分。
（二）上開扣案如附表編號1 、2 所示之第四級毒品鹽酸羥亞胺
      ，分別以50包、51包不透明鋁箔袋包裝， 而分裝為4紙箱
      之2件包裹，包裹A之提單上註記收件人姓名「方聖偉」，
      收件地址「臺北縣五股鄉○○村○○路52巷5號」， 聯絡
      電話「0000000000」； 包裹B之提單上註記收件人姓名「
      賴致彤」，收貨地址「 桃園縣龜山鄉○○○街6巷23號」
      ，聯絡電話「0000000000」， 且該2件包裹均由寄件人「
      JACK」於97年10月23日，以同一主提單（主提單號碼000-
      00000000號），自中國大陸上海市以航空快遞包裹方式，
      由不知情之快遞公司人員自中國大陸經由菲律賓運輸、私
      運進口（包裹A之分提單號碼為000000000000，包裹B之分
      提單號碼為000000000000），惟於97年10月27日運抵桃園
      機場聯邦快遞進口專區， 經財政部台北關稅局人員以X光
      檢查時發覺有異，乃會同內政部警政署航空警察局安全檢
      查隊人員當場拆封，發現上開不透明鋁箔袋中夾藏附表一
      編號1、2所示粉末（含鹽酸羥亞胺成分）等情，業據證人
      即美商聯邦快遞臺灣分公司機場轉運中心經理陳安仁於警
      詢中證述明確（見偵查一卷第8至10頁、 偵查二卷第26、
      27頁），並有航空警察局安全檢查隊Ｘ光檢查儀注檢貨物
      報告表2份、進口快遞貨物簡易申報單2份、台北關稅局進
      口貨樣收據2份、聯邦快遞貨運單、 財政部台北關稅局函
      暨扣押貨物收據及搜索筆錄2份、 查獲毒品照片附卷可佐
      （以上見偵查一卷第12、14至18、21至24頁、偵查二卷第
      17至25頁），並有附表編號1、2所示之含第四級毒品鹽酸
      羥亞胺成分之褐色粉末、附表編號3、5所示之鋁箔袋、附
      表編號4、6所示之紙箱扣案可資佐證，堪認上開第四級毒
      品鹽酸羥亞胺均係自大陸運輸、私運進口。
（三）包裹B 之收件地址房屋，係由東森房屋業務員許益寧帶同
      佯為「賴致彤」之成年男子A 男，持用變造之「賴致彤」
      身分證，向代理屋主蔡維杰之臺灣房屋林口店總經理綦建
      臺承租蔡維杰所有位於桃園縣龜山鄉○○○街6巷23 號房
      屋，並以「賴致彤」名義簽立租賃契約書( 行使變造國民
      身分證及偽造私文書部分，均未據起訴)， 約定租賃期間
      為民國97年9月27日至98年9月26日， A男並佯以「賴致彤
      」名義於租賃契約上填寫門號0000000000號行動電話為聯
      絡電話；租賃該屋後數日，許益寧並帶同黃正和至上址租
      賃房屋察看，且以該屋漏雨、破舊為由，向綦建臺要求自
      房租中扣底整修費用。嗣97年10月27日，租賃甫滿1 月，
      綦建臺為催繳下月房租而撥打租賃契約上填載之門號0000
      000000號行動電話，因該電話已停用，綦建臺乃去電詢問
      東森房屋許益寧，經許益寧告以承租人「賴致彤」已更換
      新門號0000000000號，綦建臺遂劃去租賃契約上原載之00
      00000000門號，另註記新聯絡門號0000000000號，且在旁
      附註「許先生0000000000」（即許益寧聯絡電話），並撥
      打門號0000000000號行動電話向自稱「賴致彤」之A 男催
      繳房租，A男表示次日會將房租交由許益寧處理，翌日（9
      7年10月28 日）許益寧果親自將房租送至台灣房屋林口店
      等情，業據證人即臺灣房屋仲介人員綦建臺於警詢及本院
      證述（見偵查二卷第120、121頁、本院一卷第184、185頁
      ），及證人即共同正犯許益寧於本院證述明確（見本院一
      卷第146至149頁），且有臺灣房屋不動產租賃契約書1 份
      在卷可參（見偵查二卷第8、9頁），堪信為真實。又包裹
      A 之收件地址房屋，係由任職於東森房屋之被告葛利益帶
      同佯為「方聖偉」之成年男子A 男（與上開自稱「賴致彤
      」之人為同一人），持變造之「方聖偉」身分證，向屋主
      戴豪成承租位於臺北縣五股鄉○○村○○路52巷5 號房屋
      ，並以「方聖偉」名義簽立租賃契約書 (行使變造國民身
      分證及偽造私文書部分，均未據起訴 )，約定租賃期間為
      97年10月10日至98年10月10日，A 男並佯以「方聖偉」名
      義留下門號0000000000號行動電話作為聯絡之用，並當場
      給付該月租金等情，業據被告葛利益供述：帶同自稱「方
      聖偉」之成年男子A男承租包裹A收件地址房屋等情不諱，
      並據證人戴豪成於原審證述明確（見原審一卷第127至132
      頁），且有租賃契約書附卷可考（見偵查一卷第27、28頁
      ），亦足認與事實相符。參以：出面簽署前開租賃契約而
      自稱為「賴致彤」、「方聖偉」之A 男，係卷附變造身分
      證黏貼照片所示之人等情，業據被告葛利益供述甚詳（見
      偵查一卷第25、41頁）及證人戴豪成證述屬實（見原審一
      卷第128、132頁），觀諸上開變造「方聖偉」、「賴致彤
      」身分證上黏貼之照片，竟為同一人之照片，此有自稱「
      方聖偉」、「賴致彤」之A 男持用之變造身分證影本在卷
      可資比對參照（見偵查一卷第7、61、62頁、偵查二卷第7
      頁）；且出面租屋之A 男並非方聖偉、賴致彤本人等情，
      分別據證人賴致彤於原審證述明確（見原審一卷第132 、
      133 頁），及證人戴豪成於原審辨識卷附之變造「方聖偉
      」、「賴致彤」身分證及方聖偉、賴致彤本人補領國民身
      分證申請書（見97偵查年偵字第22877號卷第59至62 頁）
      後，證述屬實（見原審一卷第128 頁），足見該自稱「方
      聖偉」、「賴致彤」之A 男分別由被告葛利益及許益寧帶
      同，先後於不同時間、地點，向不同之出租人承租不同地
      址之房屋，且所承租之「臺北縣五股鄉○○村○○路52巷
      5號」、「桃園縣龜山鄉○○○街6巷23號」二址房屋，竟
      同時遭運毒集團用為同一主提單裝運毒品進口之包裹 A、
      包裹B收件地址，收件人姓名又與承租房屋名義人相同（
      即「方聖偉」、「賴致彤」）；且A男先後於租賃契約填
      載或透過許益寧轉知之承租人聯絡電話號碼均為00000000
      00號，而該0000000000 號電話適為包裹B提單上所載之收
      件人聯絡電話，均如前述，益徵自稱「方聖偉」、「賴致
      彤」之A男係運毒集團成員，且許益寧於A男為免遭查緝，
      隨時變換聯絡電話門號之情形下，猶可輕易、隨時聯絡之
      ，進而提供與日後寄送包裹B 之分提單聯絡電話相同之行
      動電話門號予綦建臺，顯然亦屬關係密切、負責聯繫之核
      心成員，其等自始有意承租上開二址房屋作為運輸、私運
      前述毒品進口之收貨地點無訛。
（四）被告葛利益及許益寧分別負責聯繫上開二址房屋租賃事宜
      ，各自先後帶同佯為「方聖偉」、「賴致彤」之A 男出面
      租賃各該房屋；且由許益寧、被告黃正和於租得桃園縣龜
      山鄉○○○街6 巷23號房屋數日之後，至該屋向綦建臺要
      求自房租中扣抵整修費。其等租得上述2 址房屋，將之置
      於實力支配下後，即以該2 房屋所在地作為運輸、私運鹽
      酸羥亞胺進口之快遞包裹收件地址，嗣並分別推由被告葛
      利益、黃正和於上開時間、地點分別出面受領包裹A 、包
      裹B 等情，業如前述。惟被告葛利益、黃正和應否負運輸
      、私運第四級毒品鹽酸羥亞胺進口罪責，應審究「被告葛
      利益、黃正和是否明知所為係運輸、私運第四級毒品進口
      行為分擔之一部分，仍決意參與之」，以下乃分述析論之
      ：
    1.被告葛利益部分：
      (1)運輸第四級毒品係3年以上10年以下有期徒刑， 得併科
        新台幣300萬元以下罰金之重罪， 然因毒品交易利益龐
        大，運毒集團仍屢透過精密之運輸流程規劃，層層掩護
        ，分段負責，以求完成運輸毒品犯行；本件扣案之第四
        級毒品鹽酸羥亞胺數量龐大，被告葛利益負責收取之附
        表編號1所示鹽酸羥亞胺毛重高達48餘公斤， 價值不斐
        ，是運毒集團成員一經運輸、私運該等毒品進口，必指
        定具信賴關係之人負責收取保管，以確保該人員必依指
        示將毒品送至指定處所或交付特定人員，衡情當無委請
        一完全不知情之人出面領受毒品後，即任由該人員於毫
        無監控之狀況下處置毒品，置該毒品處於一無法管領之
        高風險狀態之理。查被告葛利益帶同佯為「方聖偉」之
        A男租得包裹A收件地址所示房屋後，又於為警查獲當日
         於上開時地出面領受藏有附表編號1所示鹽酸羥亞胺之
        包裹A，其安排收毒地點於先， 又出面受領毒品於後，
        顯然涉入運輸、私運毒品進口之前後階段行為分擔至深
        ；且被告葛利益自承：（問：「方聖偉」委請代收包裹
        之時，有無告知收到包裹後如何處理？）「方聖偉」有
        留電話，要其打電話給他，（後改稱）「方聖偉」會打
        電話給其等語甚詳（見本院一卷第70頁背面），足見被
        告葛利益出面收取內裝有鹽酸羥亞胺之包裹A後， 將獨
        自持有保管毒品一段時間；運毒集團成員既信任被告葛
        利益，而僅以電話聯繫監控，其與運毒集團成員自有一
        定程度之信賴關係。又該佯為「方聖偉」 之A男於97年
        10月27 日央請被告葛利益至包裹A收件地址收取包裹時
        ，曾提供附表編號7所示行動電話3具（ 含各該門號SIM
        卡， 含包裹A之分提單所載門號0000000000號聯絡電話
        ）供被告葛利益收取包裹時聯繫之用等情甚詳（見偵查
        一卷第42頁），並據證人即承辦警員呂錦江於原審證述
        ：當天撥打手機（ 包裹A分提單之聯絡電話0000000000
        ），問葛利益是不是方先生， 葛利益說是，並應允於5
        分鐘內到場收貨等情甚詳（見原審卷一第230頁）， 並
        有附表編號7所示行動電話扣案可資佐證。 且被告葛利
        益確以佯為「 方聖偉」之A男所交付之0000000000號行
        動電話與所承A男持用之0000000000號行動電話於97 年
        10月27日、28日為警查獲前後多次聯繫等情，亦有0000
        000000號行動電話雙向通聯紀錄可按（見偵查一卷第43
        頁、偵查二卷第150頁）； 則以被告葛利益從事房屋仲
        介業務多時之社會經驗， 理當認知果該包裹A未涉不法
        ，自無以該迂迴收貨、 另行交付3支手機掩護聯繫途徑
        、過程之方式受領之必要。況政府為禁絕毒品走私，長
        年宣導民眾不得應允為他人代收來路不明之包裹或攜帶
        不詳物品入境，以免涉犯運輸、私運毒品罪責，被告葛
        利益明知如此， 竟帶同佯為「方聖偉」之A男租賃房屋
        ，安排收貨地點， 並出面受領包裹A，擬俟機轉交運毒
        集團指定之人，其與運毒集團成員就上開犯行有犯意聯
        絡及行為分擔甚明。
      (2)被告葛利益雖先後辯稱： 以為包裹A內容物為阿司匹林
        （見偵查一卷第7頁、 97年度聲羈字第810號卷第8 頁）
        ，且因受領之包裹A紙箱外註明係水揚酸， 故不知內容
        物為鹽酸羥亞胺云云（見本院卷一第145頁背面）。 然
        按鹽酸羥亞胺為公告查禁之第四級毒品，且運輸、私運
        鹽酸羥亞胺進口者須負運輸、私運第四級毒品進口重刑
        罪責，如前所述，是欲以航空快遞方式將之運輸、私運
        進口之人，自無於申報進口或委請不知情之快遞公司人
        員遞送時，逕於包裝外箱註明內有毒品之實際名稱之理
        ，從而運毒集團虛偽以他項物品名稱申報進口或委請快
        遞公司遞送，乃理所當然，是被告葛利益就上開犯行之
        主觀認識，應依其與共同正犯間之犯意聯絡、行為分擔
        之情狀認定，不應依受領毒品之外包裝或報關時申報之
        物品內容為斷。從而，本件包裹A外包裝（如附表編號4
        之包裹A紙箱）縱未載明係毒品或鹽酸羥亞胺， 且證人
        即聯邦快遞公司經理陳安仁提出本件申報進口文件申報
        商品名稱、臺北關稅局進口貨樣收據記載貨樣名稱為「
        水揚酸」（見偵查二卷第26至32頁），均屬事理之常，
        無足以此為被告葛利益有利之認定，附此說明。
    2.被告黃正和部分：
      (1)被告黃正和於為警查獲當日係專程赴包裹B 送達地址房
        屋等候收取等情，業經證人陳金樑於原審證稱：文三三
        街是一條巷子，其在另一頭埋伏，可以看到本件收貨地
        址（桃園縣龜山鄉○○○街6巷23號）之情形，...當天
        其很早到現場，黃正和後來才出現，... 黃正和開車停
        在倉庫前的空地，下車後往23號反方向先走到近十字路
        口處張望，又走回車子前面，在葛利益收貨地址附近埋
        伏之同仁電話通知說葛利益在另處將要收貨時，在龜山
        房屋另外一頭埋伏的同仁說黃正和在接聽電話，似乎在
        注意等待，送貨同仁就說把貨車開出來看他要不要收，
        貨車到達黃正和就上前，...埋伏期間， 在現場都有看
        到黃正和，...確定黃正和沒有進屋，...  其坐在駕駛
        座，視野比較寬廣，有親眼看到黃正和到現場及下車之
        情況，...現場房屋前是一個樓梯， 樓梯前面是矮鐵門
        ，被告黃正和下車後先走到本件房屋前，有走上階梯看
        看，但沒有入屋，然後走下階梯走到他車前等待，而後
        往房屋反方向走近十字路口處張望，又走回他車子前面
        等待並接聽電話，接完電話就往本件23號房屋走，並注
        意與等待，... 黃正和到達現場下車時僅拿類似書包大
        小的黑色皮包，此外手上沒有拿任何東西等情（見原審
        二卷第99至102頁）； 證人陳志鵬於原審證稱：當時其
        駕駛快遞公司貨車，開到巷底，再倒車回到龜山收件地
        址前，就見黃正和站在收件地址門口，其未敲門或按電
        鈴，黃正和就直接出現在收件地址門前，其停下貨車，
        黃正和就走來，其表示送貨、收運費與簽名，就將東西
        交給黃正和，黃正和收貨後，有要把貨搬到屋內，但還
        沒搬到屋內，就被逮捕，逮捕黃正和後其有進屋內看一
        下，裡面是空房子沒有任何家具等語（見原審二卷第67
        、68頁背面），證人陳建臺於本院審理時證稱：當時看
        到黃正和在收件地址23號屋前及附近等待、走動張望，
        也走到十字路口張望一下，然後又走回去， ...其比黃
        正和早到現場埋伏，... 黃正和只背側背包，比書包還
        薄，手上沒有拿任何東西，其一直注意到黃正和在23號
        前徘徊走動等情甚詳，且有證人陳志鵬、陳建台所繪現
        場圖在卷可按（見原審二卷第70背面至75頁），足見案
        發當日員警先於被告黃正和到場埋伏監看，確見被告黃
        正和抵達收件地址後，並未進入屋內，亦未持任何工具
        ，反而走到十字路口徘徊，又返回收件地址張望等待收
        貨。參以， 假冒快遞人員之員警並未撥通包裹B之收件
        人電話聯繫貨到之事等情，業據證人陳志鵬於原審證述
        審詳（見原審二卷第66頁背面），被告黃正和竟得以準
        確掌握快遞送貨到該址之時間到場，且未進屋即在門前
        及路口附近徘徊等待受領包裹， 顯係專為收取包裹B之
        目的而到場等候自明。是被告黃正和於警詢、偵查中辯
        稱：到現場目的是為了估價，尚未施作，順便代收貨物
        云云（見偵查二卷第6、42、43、58頁）， 於原審則改
        稱：其於27日前往施作防水膠，28日去看是否乾了，順
        便看壁癌是否嚴重云云（見原審卷二第42頁背面、55頁
        ），於本院辯稱：當日係為修繕租賃房屋估價到場，順
        便代收貨物，貨車到達前，其在場走動是為留意附近有
        無房屋欲出租出售，並非為等候云云（見於原審二卷第
        72頁背面、73頁），所述前後不一，且與證人陳金樑、
        陳建臺所述被告黃正和未進入該址房屋即逕行上前簽收
        包裹等各節迥異，無非卸責之詞，不足採信。
      (2)包裹B指定之收件地址房屋於租賃後數日， 被告黃正和
        曾與許益寧同往該屋，以該屋漏雨、破舊為由，向出租
        人仲介人員綦建臺要求自房租中扣抵整修費用等情，業
        據證人綦建臺於警詢、本院證述屬實（見偵查二卷第12
        0、121頁）；並據被告黃正和與其選任辯護人於原審及
        本院表示同意或不爭執證人綦建臺警詢陳述之證據能力
        （見原審二卷第43頁背面、本院一卷第80頁），業如前
        述，且就該警詢筆錄製作之原因、過程及功能性等外部
        情形判斷，本院認以之為證據並無不適當之情形，自得
        以之為認定事實之依據。雖證人綦建臺於本院證稱：警
        詢時警員未令其指認本人，其僅依相片指認等語（見本
        院一卷第184頁背面），惟其亦同時證述： 那天在現場
        發生的事就是這樣，...其依照片指出比較像的人，...
        相片中其蓋章者即是，現在記不清楚，... 記憶裡比較
        像黃正和，但不能確定，...警察說這幾個人比較像 ，
        但其感覺黃正和比較像等語甚詳（見本院一卷同頁次筆
        錄），足見證人綦建臺於本院雖因事隔已久不復記憶而
        表示不能確定，然仍堅指黃正和比較像與許益寧一同出
        面商談租金扣抵修繕費用之人，是證人綦建臺較接近事
        實發生時於警詢所為指證自堪採信。被告黃正和空言否
        認事前曾與綦建臺同往該屋商談租金扣抵整修費用事宜
        云云，無足採信。雖證人許益寧於本院證述: 被告黃正
        和未曾出面商談租賃房屋修繕之事云云( 見本院一卷第
        149頁背面)，然許益寧系運毒集團成員之一，業如前述
        ，是所述不無避重就輕，為共同正犯卸責之虞，不足採
        信，附此說明。綜上以觀，被告黃正和於為警查獲前，
        於租賃該屋後數日即與許益寧同赴該屋，參與該租賃房
        屋之維護、租金扣抵商談事宜，顯然亦參與毒品收件地
        址之租賃房屋維護、租金扣抵商談等諸事於先；嗣又果
        依指示出面受領內裝有鹽酸羥亞胺之包裹B於後， 顯然
        已分別參與上開運毒犯行之多階段行為分擔。
      (3)又毒品交易利益龐大，但運輸毒品罪責甚重，故運毒集
        團屢透過精密之運輸流程規劃，以單線、多層之方式，
        層層掩護，降低遭查緝之風險，並求完成運輸毒品犯行
        ；本件扣案之第四級毒品鹽酸羥亞胺數量龐大，被告黃
        正和負責收取之附表編號2 所示鹽酸羥亞胺毛重高達約
        50 餘公斤，是運毒集團成員一經運輸、 私運該等毒品
        進口，必指定具信賴關係之人負責收取保管，以確保該
        人員必依指示將毒品送至指定處所或交付特定人員，衡
        情當無委請一完全不知情之人出面領受毒品後，即任由
        該人員於毫無監控之狀況下處置毒品，置該毒品處於一
        無法管領之高風險狀態之理，業如前述。查被告黃正和
        透過仲介業同事許益寧引介， 結識佯為「賴致彤」之A
        男，且於上開時地出面收取包裹B前， 即曾與許益寧一
        同參與租賃物維護、租金扣抵商談等事，涉入收毒地點
        維護安排等事於先，又出面受領毒品於後，其涉入運輸
        、私運毒品進口之前後階段行為分擔之情節非淺。且被
        告黃正和自承：佯為「賴致彤」 之A男指示其收取包裹
        後放入屋內等語甚詳（ 見本院一卷第145頁背面），益
        見被告黃正和收取內裝有鹽酸羥亞胺之包裹B後， 將獨
        自持有保管毒品一段時間，運毒集團成員復未派員同行
        押貨，雙方顯有一定程度之信賴關係。參以， 包裹B收
        件地址房屋尚未有人居住等情，業據證人陳志鵬證述甚
        詳，如前所述，被告黃正和明知上開租賃房屋無人居住
        ，顯係刻意安排供收受快遞包裹之用，且政府為禁絕毒
        品走私，長年宣導民眾不得應允為他人代收來路不明之
        包裹或攜帶不詳物品入境，以免涉犯運輸、私運毒品罪
        責，亦如前述，被告黃正和以其從事房屋仲介業務多時
        之社會經驗，明知如此，竟透過許益寧引介，於事前參
        與租賃物維護、安排事宜，透過迂迴安排之方式運輸、
        私運該包裹內容物入境，並依指示出面領受內為鹽酸羥
        亞胺之包裹B， 其與許益寧等運毒集團成員就上開犯行
        有犯意聯絡及行為分擔甚明。況被告黃正和自承為房屋
        仲介，與自稱「賴致彤」之人素未謀面，僅能以電話回
        撥方式聯絡等情（見偵查二卷第57、58頁、原審一卷第
        293頁反面），則其與佯為「賴致彤」之A男，顯談不上
        有何業務期待關係，竟透過許益寧介紹，即專程出面為
        「賴致彤」領取包裹B， 已逾一般人生活經驗之討好客
        戶範疇，況於97年10月28日上午竟專程自臺北縣林口鄉
        住處趕至桃園縣龜山鄉收件地址等候，徘徊張望，求能
        順利收取包裹B，所辯：遭人利用云云，殊難採信。
      (4)被告黃正和雖辯稱： 佯為「賴致彤」之A男係97年10月
        27日上午8時許請友人將包裹B收件地址房屋之鑰匙送至
        其住處樓下給其，委請其次日前往估價，代收包裹云云
        （見偵查二卷第5頁背面、6、42頁），然查該佯為「賴
        致彤」之人使用之0000000000號行動電話於97年10月27
        日僅撥打黃正和持用之0000000000號行動電話一次，時
        間為當日下午1時38分許，且通話秒數僅17秒， 此有00
        00000000號行動電話雙向通聯紀錄在卷可按（見偵查二
        卷第119頁），該聯繫時間不惟與被告黃正和所述A男委
        其代收包裹之時間不符， 在該短暫之17秒通話中，A男
        更無可能臨時交代被告次日到場估價、修繕房屋、代收
        包裹及交付鑰匙之事，足見被告黃正和辯稱：其於為警
        查獲前一日早上8時始臨時接獲自稱「賴致彤」之A男委
        託，到場估價修繕房屋、代收包裹云云，不足採信。且
        其受託到場收受包裹之事，當係先前已規劃約妥，並非
        前一日上午始經由A 男臨時委託到場為修繕房屋估價甚
        明。
      (5)證人陳正貴雖於本院證述：（問：依照你聽到及所見情
        形，被告黃正和是否積極配合警方抓出賴致彤？）是的
        ，黃正和跟主嫌說要油漆房子，其乃喬裝成油漆工到場
        ，...之後黃正和就聯絡不到對方，...（問：依你所見
        ，當日被告黃正和有無維護主嫌的情形？）我們判斷應
        該不會等語（見本院一卷第151 頁），然證人陳正貴所
        述被告黃正和事後曾以電話聯繫主嫌到場等情，至多能
        證明「被告黃正和為警查獲後，曾配合警方指示，與主
        嫌聯絡」之犯後態度，惟此究與被告黃正和事前有無犯
        意聯絡之判斷無關，且所述「被告黃正和應該不會維護
        主嫌」等語，係證人主觀臆測之意見，並非陳述所見聞
        之事實，自無從憑為有利被告黃正和之認定，附此說明
        。
    3.被告黃正和持用之門號0000000000號行動電話於97年10月
      28日7時19分、7時53分撥打被告葛利益持用之門號000000
      0000號行動電話，分別通話14秒、87秒；同日9時53分、1
      0時17分被告葛利益2次撥打黃正和上開行動電話，分別通
      話8秒，有黃正和持用之0000000000 號行動電話雙向通聯
      紀錄在卷可按（見偵查卷二第130 頁）。且被告葛利益、
      黃正和分別於97年10月28日10時50 分、10時45分在上開2
      處不同地點為警逮捕等情，為被告二人所不爭；則被告二
      人顯然於為警逮捕前密切通聯，而為特定事項密切聯繫，
      交情往來關係匪淺。然被告二人於密切通聯後未久即分別
      為警逮捕，且於警局相遇時，均未表示認識對方，葛利益
      更僅向警員表示看過黃正和，其也在林口賣房子，此據證
      人陳金樑於原審證述屬實（見原審二卷第101 頁），上情
      並經被告葛利益坦認無誤（見原審卷二第104 頁），顯見
      被告二人均畏罪情虛，無意透露二人交情及聯絡關係，以
      免遭警員查知二人受領之毒品來源同一之事。
（五）按刑法之共同正犯，包括共謀共同正犯及實行共同正犯二
      者在內；祇須行為人有以共同犯罪之意思，參與共同犯罪
      計畫之擬定，互為利用他人實行犯罪構成要件之行為，完
      成其等犯罪計畫，即克當之，不以每一行為人均實際參與
      部分構成要件行為或分取犯罪利得為必要（最高法院96年
      度台上字第1882號判決意旨參照）。又共同正犯之成立，
      祇須具有犯意之聯絡，行為之分擔，既不問犯罪動機起於
      何人，亦不必每一階段犯行，均經參與（最高法院34年上
      字第862號判例參照）；且共同實施犯罪行為， 在合同意
      思範圍內，相互利用他人之行為，以達其犯罪之目的，原
      不必每一階段均參與，祇須分擔犯罪行為之一部，即應對
      於全部所發生之結果共同負責（最高法院94年度台上字第
      5480號判決意旨參照）。查運毒集團以快遞貨物之方式運
      輸毒品入境臺灣，最主要之關鍵在於提單上收件地址及收
      件人聯絡電話，倘運毒集團無法掌握毒品進口臺灣後，快
      遞公司應通知何人簽收，或依送件地址由何人出面簽收，
      毒品下落即無法掌握。被告葛利益、黃正和雖否認參與本
      件運輸毒品犯行，惟被告葛利益不僅收取包裹A前1月即出
      面陪同佯為「方聖偉」之A男承租房屋； 被告黃正和亦於
      許益寧陪同佯為「賴致彤」之A男租賃房屋後，與 許益寧
      一同出面處理租賃房屋維護事宜。且該運毒集團並分別以
      承租之上開2處房屋作為包裹A、B之收件地址， 由「JACK
      」自中國大陸以航空快遞方式，寄交內有鹽酸羥亞胺之包
      裹A、B，並以A男之聯絡電話0000000000作為包裹B提單聯
      絡電話；A男並將包裹A提單指定之聯絡電話即門號000000
      0000號之行動電話交予被告葛利益聯繫收貨使用；被告黃
      正和亦依指示，到場收取包裹 B，上開運毒集團成員顯基
      於單一犯意，而就運輸、私運附表編號1、2所示毒品進口
      一事，有犯意聯絡及行為分擔，且有意以相同主提單號，
      寄出2件包裹，分由被告葛利益、黃正和異地簽收，以求
      成功運輸、私運毒品進口，並降低遭查緝之風險。
（六）綜上所述，本件事證已明，被告二人犯行均堪認定。
二、按行為後法律有變更者，適用行為時之法律。但行為後之法
    律有利於行為人者，適用最有利於行為人之法律，刑法第 2
    條第1 項定有明文。本件被告二人行為後，毒品危害防制條
    例第4條雖於98年5月20日修正，並增訂同條例第17條第2 項
    規定，依同條例第36條規定，應自公布後6個月即98年11 月
    20日起開始施行（法務部98年6月8日法檢字第0980802279號
    函釋意旨、臺灣高等法院暨所屬法院因應新修正毒品危害防
    制條例施行法律問題研討會結論參照）。然上開修正內容僅
    提高該條例第4條第1至3項得併科罰金之數額，至同法第4條
    第4 項規定之法定刑則未修正，是就本件被告二人所涉毒品
    危害防制條例第4條第4項之罪，無庸比較新舊法。
三、按鹽酸羥亞胺為毒品先驅原料， 屬毒品危害防制條例第2條
    第2項4款所列第4級毒品（見本院二卷第84 頁），並為行政
    院依懲治走私條例第2條第3項公告之「管制物品及其數額」
    甲項第4 款所列之管制進出口物品，不得運輸及私運進口。
    又自大陸地區私運物品進入臺灣地區，以私運物品進口論，
    仍適用懲治走私條例規定，同條例第12條亦有明文。另所謂
    「運輸」，係指本於運輸意思而搬運輸送，倘其有此意圖者
    ，一有搬運輸送之行為犯罪即已成立，並非以運抵目的地、
    交付特定之人為完成運輸犯罪之要件；此外，運輸毒品罪亦
    不以兩地間毒品直接搬運輸送移轉存置於特定地點為限，其
    以迂迴、輾轉方法，利用不相同之運輸工具、方法，將特定
    之毒品移轉運送至終極目的地者，各階段之運送行為，均不
    失為「運輸」行為之一種；且懲治走私條例第2條第1項所謂
    私運管制物品進口，係指由國外或自大陸地區私運管制物品
    ，進入臺灣地區而言；輸入之既遂與未遂，以是否已進入國
    界為標準（最高法院95年臺上字第990號、84年臺上字第379
    4 號判決參照）。被告葛利益、黃正和既已與上開毒品運輸
    集團成員共同將上開毒品運至臺灣地區，業已進入國界，核
    其二人所為，均係犯毒品危害防制條例第4條第4項之運輸第
    四級毒品罪及懲治走私條例第12條、第2條第1項之私運管制
    物品進口罪（本件起運地點係中國大陸，縱航空快遞經由菲
    律賓進入臺灣，仍應適用懲治走私條例第12條規定論罪，最
    高法院95年度臺上字第762號判決、98年度臺上字第2893 號
    判決意旨參照）。被告二人運輸毒品前後持有第四級毒品（
    已逾毒品危害防制條例第11條第6 項之數量）之低度行為，
    為運輸之高度行為所吸收，均不另論罪。又被告二人運輸及
    私運管制進口之第四級毒品進口，係以一行為同時觸犯上開
    二罪，為想像競合犯，應依刑法第55條規定，從一重之運輸
    第四級毒品罪處斷。再按共同正犯，乃共同實施犯罪行為之
    人，在共同意思範圍內，各自分擔犯罪行為之一部，相互利
    用他人之行為，以達其共同犯罪之目的，而就全部犯罪結果
    負其責任。共同實施犯罪行為之人，在合同意思範圍內，各
    自分擔犯罪行為之一部，相互利用他人之行為，以達其犯罪
    之目的者，即應對於全部所發生之結果，共同負責。查被告
    二人與許益寧、「JACK」、A 男等成年毒品運輸集團成員間
    ，就本件運輸、私運第四級毒品進口之犯行，有犯意聯絡及
    行為分擔，業如前述，為共同正犯。又其等共同利用不知情
    之聯邦快遞公司人員運輸、私運上開第四級毒品進口之行為
    ，為間接正犯。
四、原審據以論科，固非無見，然查：(1)許益寧就本件運輸、私
    運第四級毒品進口之犯行，有犯意聯絡及行為分擔，業如前
    述，原判決漏未認定許益寧係本件共同正犯之事實，即有未
    合。(2)附表編號8所示之門號0000000000號行動電話1支（含
    該門號之SIM卡1枚，均未扣案），雖據被告黃正和自承為其
    所有（見偵查二卷第6頁）， 然依卷存事證尚無足證明該行
    動電話係供被告黃正和運輸、私運本件第四級毒品進口所用
    之物，自無從於本案宣告沒收（詳後述）；原判決依毒品危
    害防制條例第19條第1項規定，諭知應與被告葛利益、「JAC
    K」及A男等人連帶沒收，如全部或一部不能沒收時，連帶追
    徵其價額，或以其等之財產連帶抵償之，亦有未洽（又毒品
    危害防制條例第19條第1項所定之「追徵其價額」者， 係指
    所沒收之物為金錢以外之其他財物，而無法沒收時，因其實
    際價值不確定，應追徵其價額，使其繳納與原物相當之價額
    ，並無以其財產抵償之問題。倘嗣後追徵其金錢價額，不得
    結果而須以其財產抵償者，要屬行政執行機關依強制執行之
    法律予以執行之問題，即無不能執行之情形，自無庸諭知「
    或以其財產抵償之」。原判決就未扣案之金錢以外財物，諭
    知以共同正犯之財產連帶抵償，亦屬違誤，附此說明）。被
    告二人上訴仍執前詞否認犯罪，雖無可採，然原判決既有前
    開可議之處，自屬無可維持，應由本院將原判決撤銷改判。
五、爰審酌被告葛利益、黃正和正值青壯之年，利用從事房屋仲
    介業之便，參與運輸、私運第四級毒品鹽酸羥亞胺入境之犯
    行， 且運輸之第四級毒品鹽酸羥亞胺數量合計近毛重100公
    斤，數量甚多，情節非輕，對社會治安及國家整體人力資源
    危害甚鉅，惟被告二人於本案行為分擔，尚非主要角色，行
    為主導性不高， 及被告2人之前科、素行、生活狀況、智識
    程度及犯後態度等一切情狀，分別量處如主文所示之刑。又
    按刑法第59條之酌量減輕其刑，必犯罪之情狀顯可憫恕，認
    科以最低度刑仍嫌過重者，始有其適用，亦即必其犯罪之情
    狀「顯可憫恕」者，始可予以酌減。查運輸、私運毒品進口
    為法所不許，且危害國家整體人力之完整性甚鉅，造成嚴重
    之社會問題，被告二人甘冒重典，鋌而走險，與運毒集團共
    同運輸、私運鹽酸羥亞胺進口，且此次非法運輸及私運進口
    之鹽酸羥亞胺毛重約近100 公斤，業如前述，危害我國社會
    正常秩序之情節非輕，難認有縱量處最低度刑，猶嫌過重之
    情形，衡其犯罪情節，無從認在客觀上有何足引起一般人同
    情而確可憫恕之情，自無依刑法第59條酌減其刑之餘地，附
    此敘明。
六、按依毒品危害防制條例第18條第1項前段之規定， 應予沒收
    銷燬之毒品，以經查獲之第一、二級毒品為限。又毒品依其
    成癮性、濫用性及對社會危害性，共分為四級，上開條例並
    就製造、運輸、販賣、意圖販賣而持有、以非法方法使人施
    用、引誘他人施用及轉讓不同品項之毒品等行為，分別定其
    處罰。鑑於第三、四級毒品均係管制藥品，特於同條例第11
    條之1明定無正當理由，不得擅自持有；第18條第1項後段復
    規定查獲之第三、四級毒品，無正當理由而擅自持有者，沒
    入銷燬之。從而， 依同條例第18條第1項後段應沒入銷燬之
    毒品，專指查獲施用或持有之第三、四級毒品而言；倘係查
    獲製造、運輸、販賣、意圖販賣而持有、以非法方法使人施
    用、引誘他人施用或轉讓第三、四級毒品，既屬同條例相關
    法條明文規定處罰之犯罪行為，即非該條項應依行政程序沒
    入銷燬之範圍。 又同條例第19條第1項所定「供犯罪所用或
    因犯罪所得之物」，係指犯第4條至第9條、第12條、第13條
    或第14條第1項、第2項之罪所用或所得之物，不包括毒品本
    身在內，是尚不得援用此項規定為第三、四級毒品之沒收依
    據。再同條例對於查獲之製造、運輸、販賣、意圖販賣而持
    有、以非法方法使人施用、引誘他人施用及轉讓第三、四級
    毒品之沒收，並無特別規定，如其行為已構成犯罪，則該毒
    品即屬不受法律保護之違禁物，應回歸刑法之適用，依刑法
    第38條第1項第1款之規定沒收之，始為適法（最高法院96年
    度台上字第89號判決意旨參照）。 查本件扣案如附表編號1
    、2所示之鹽酸羥亞胺， 係毒品危害防制條例所定之第四級
    毒品，屬違禁物，爰依刑法第38條第1項第1款之規定，宣告
    沒收。又用以夾藏、包裝上開第四級毒品鹽酸羥亞胺之如附
    表編號3、4、5、6所示之鋁箔袋共101個及紙箱共4個，既係
    共同正犯「JACK」所有，用以包裝、防止上開毒品裸露、潮
    濕，以便運輸所用之物，爰併依毒品危害防制條例第19條第
    1項前段之規定，予以宣告沒收。另扣案如附表編號7所示之
    門號0000000000、0000000000、 0000000000號行動電話共3
    支（含SIM卡）， 雖係供被告葛利益聯絡本件運輸毒品犯罪
    所用之物，然無證據證明為本件運毒集團共同正犯所有，故
    不予宣告沒收。 至附表編號8所示門號0000000000號行動電
    話1支（含該門號之SIM卡1枚，均未扣案）， 雖據被告黃正
    和自承為其所有（見偵查二卷第6頁）， 然依卷存事證尚無
    足證明該行動電話係供被告黃正和運輸、私運本件第四級毒
    品進口所用之物，自無從於本案宣告沒收，附此說明。
據上論斷，應依刑事訴訟法第369 條第1 項前段、第364 條、第
299 條第1 項前段，毒品危害防制條例第4 條第4 項、第19條第
1 項，懲治走私條例第12條、第2 條第1 項、第11條，刑法第11
條、第28條、第55條、第38條第1 項第1 款，判決如主文。
本案經檢察官楊秀琴到庭執行職務。
中    華    民    國   100    年    9     月    30    日
                  刑事第七庭審判長法  官  溫耀源
                                  法  官  張傳栗
                                  法  官  朱瑞娟
以上正本證明與原本無異。
如不服本判決，應於收受送達後10日內向本院提出上訴書狀，其
未敘述上訴之理由者並得於提起上訴後10日內向本院補提理由書
（均須按他造當事人之人數附繕本）「切勿逕送上級法院」。
                                  書記官  郭家慧
中    華    民    國   100    年    10    月    4     日
附表：
┌──┬────────┬──────────────────┬──────────────┐
│編號│     名稱       │              數量及性質            │應沒收之物/ 不予宣告沒收之物│
│    │                │                                    │                            │
├──┼────────┼──────────────────┼──────────────┤
│ 1  │第四級毒品鹽酸羥│原以不透明鋁箔袋包裝共50包，分裝在2 │左列驗餘之第四級毒品鹽酸羥亞│
│    │亞胺（被告葛利益│個紙箱內，員警為送鑑之便，將原來50包│胺（至於鑑驗中耗費之毒品，既│
│    │欲簽收之毒品）  │鋁箔袋內含之米褐色粉末改以專用證物袋│已滅失，爰不再諭知沒收，併此│
│    │                │分裝為10包。經行政院衛生署管制藥品管│敘明）                      │
│    │                │理局自10包檢體中取樣A1至A10 ，均檢出│                            │
│    │                │鹽酸羥亞胺（Hydroxylimine ）成分，驗│                            │
│    │                │餘總毛重約48168公克（含封箋）       │                            │
│    │                │                                    │                            │
├──┼────────┼──────────────────┼──────────────┤
│    │第四級毒品鹽酸羥│原以不透明鋁箔袋包裝共51包，分裝在2 │左列驗餘之第四級毒品鹽酸羥亞│
│ 2  │亞胺（被告黃正和│個紙箱內，員警為送鑑之便，將原51包鋁│胺（至於鑑驗中耗費之毒品，既│
│    │欲簽收之毒品）  │箔袋內含之褐色粉末以專用證物袋分裝為│已滅失，爰不再諭知沒收，併此│
│    │                │10 包 ，經內政部警政署刑事警察局予以│敘明）                      │
│    │                │編號A1至A10 ，隨機抽取A3、A5、A8鑑定│                            │
│    │                │結果，均檢出鹽酸羥亞胺（            │                            │
│    │                │Hydroxylimine ）成分，驗前總毛重約  │                            │
│    │                │50777 公克，取樣共0.68公克，驗餘總毛│                            │
│    │                │重約50776.32公克，純度介於85% 至86% │                            │
│    │                │間。                                │                            │
├──┼────────┼──────────────────┼──────────────┤
│ 3  │包裝編號1 毒品之│50個                                │鋁箔袋50個                  │
│    │鋁箔袋          │                                    │                            │
│    │                │                                    │                            │
├──┼────────┼──────────────────┼──────────────┤
│ 4  │包裝編號1 毒品之│2個                                 │紙箱2個                     │
│    │紙箱            │                                    │                            │
├──┼────────┼──────────────────┼──────────────┤
│ 5  │包裝編號2 毒品之│51個                                │鋁箔袋51個                  │
│    │鋁箔袋          │                                    │                            │
├──┼────────┼──────────────────┼──────────────┤
│ 6  │包裝編號2 毒品之│2個                                 │紙箱2個                     │
│    │紙箱            │                                    │                            │
├──┼────────┼──────────────────┼──────────────┤
│ 7  │扣案之門號096302│3支（被告葛利益持有）               │門號0000000000、0000000000  │
│    │7745 、000000000│                                    │、0000000000號之行動電話共3 │
│    │6、0000000000號 │                                    │支（含各該門號SIM卡共3枚），│
│    │之行動電話（均為│                                    │無證據證明為本件運毒集團成員│
│    │NOKIA 廠牌1650型│                                    │所有，故不予宣告沒收。      │
│    │ ）             │                                    │                            │
├──┼────────┼──────────────────┼──────────────┤
│ 8  │未扣案之門號0987│1支（被告黃正和所有）               │不能證明係供本件運輸、私運毒│
│    │773080號之行動電│                                    │品進口犯罪所用之物，不予宣告│
│    │話              │                                    │沒收                        │
└──┴────────┴──────────────────┴──────────────┘
附錄本案論罪科刑法條：
毒品危害防制條例第4條第4項
製造、運輸、販賣第四級毒品者，處 3 年以上 10 年以下有期
徒刑，得併科新臺幣 3 百萬元以下罰金。
懲治走私條例第12條
自大陸地區私運物品進入臺灣地區，或自臺灣地區私運物品前往
大陸地區者，以私運物品進口、出口論，適用本條例規定處斷。
懲治走私條例第2條
私運管制物品進口、出口逾公告數額者，處 7 年以下有期徒刑
，得併科新臺幣 3 百萬元以下罰金。
前項之未遂犯罰之。
第 1 項所稱管制物品及其數額，由行政院公告之。